臺灣雲林地方法院民事簡易判決
             110年度虎簡字第172號
原      告  良京實業股份有限公司

法定代理人  平川秀一郎




被      告  李新聰  
            李新育  
            李瑞凌  
上列當事人間請求塗銷土地所有權移轉登記等事件，本院不經言
詞辯論，判決如下：
    主  文
原告之訴駁回。
訴訟費用由原告負擔。
    事實及理由
一、原告起訴主張：原告對被告李新聰有新臺幣（下同）45,732
    元及相關利息、費用等債權未獲清償，經查詢被告李新聰財
    產資料，發現如附表所示遺產為訴外人即被繼承人李日鋤所
    遺，被告李新聰為訴外人李日鋤繼承人之一，未聲明拋棄繼
    承，竟與其他繼承人為遺產分割協議，由被告李新育取得所
    有權，被告李新聰行為係以財產為標的且屬無償行為，有害
    於原告之債權，原告得依民法第244條第1項行使撤銷權，並
    依同條第4項聲請回復原狀，爰依民法第244條第1項、第4項
    提起本件訴訟等語。並聲明：被告李新聰、李新育、李瑞凌
    （下除分稱外，合稱被告三人）就被繼承人李日鋤所遺如附
    表所示遺產於民國104年9月14日所為遺產分割協議之債權行
    為，及被告李新育就如附表所示遺產於104年11月2日所為登
    記之物權行為均予撤銷；被告李新育就如附表所示遺產於10
    4年11月2日所為之登記予以塗銷，回復原狀為全體繼承人公
    同共有。
二、本院之判斷：
  ㈠原告之訴，依其所訴之事實，在法律上顯無理由者，法院得
    不經言詞辯論，逕以判決駁回之，民事訴訟法第249條第2 
    項定有明文。又繼承人有數人時，在分割遺產前，各繼承人
    對於遺產全部為公同共有，而遺產分割，係以整個遺產為一
    體為分割，並非以遺產中個別之財產分割為對象，亦即遺產
    分割之目的在廢止遺產全部之公同共有關係，而非旨在消滅
    個別財產之公同共有關係，除經全體繼承人同意而得就其中
    一部先為分割外，原則上其分割方法應對全部遺產整體為之
    ，此觀民法第1151條、第1164條、第828條及第829條規定即
    明。是以遺產分割協議行為，除經全體共有人同意，僅就特
    定財產為分割外，否則依法應以全部遺產為分割對象。基於
    相同之法理，倘全體繼承人以單一遺產分割協議，就被繼承
    人之全部遺產或全體繼承人同意之部分遺產為整體分割後，
    由於該分割遺產之協議係存在於被繼承人之上開遺產整體，
    並非僅就某個別遺產協議分割，則債權人依民法第244條第1
    項或第2項之規定聲請法院撤銷時，自應就全體繼承人所為
    該遺產協議分割行為（包括債權行為及物權行為）效力所及
    之全部遺產或整體部分遺產為之。
  ㈡經查，原告主張其為被告李新聰之債權人，被告李新聰原應
    繼承被繼承人李日鋤所遺遺產，卻與其他繼承人協議分割遺
    產，由被告李新育取得遺產所有權，其無償行為有害及原告
    之債權而提起本件訴訟，依前揭說明，自應以全體繼承人即
    被告三人所為遺產分割協議行為效力所及之整體部分遺產為
    撤銷。本院經調取雲林縣西螺地政事務所104年螺資地字510
    00號土地登記申請案件影本、訴外人李日鋤遺產稅免稅證明
    書，查得訴外人李日鋤除遺有如附表所示遺產外，尚遺有雲
    林縣○○鄉○○○段000○00地號土地（權利範圍2分之1），其繼
    承人即被告三人係於104年10月27日為遺產分割協議（原告
    主張遺產分割協議日104年9月14日為訴外人李日鋤死亡日期
    ，應屬有誤），就如附表編號1至9、雲林縣○○鄉○○○段000○0
    0地號土地（權利範圍2分之1）等遺產為分割，均分歸被告
    李新育取得，是原告欲聲請撤銷遺產分割協議，應一併就如
    附表編號1至9、雲林縣○○鄉○○○段000○00地號土地（權利範
    圍2分之1）等遺產為撤銷標的。惟原告起訴時，僅列如附表
    編號1所示土地為撤銷標的，嗣經本院以補正通知曉諭本件
    尚未以繼承人該次協議分割之全部遺產為撤銷標的，可能有
    訴不合法之情形，命原告於14日內補正，該補正通知業於11
    0年8月10日送達原告，原告並於110年8月19日閱卷，補正應
    無困難，惟其於110年8月27日所補正之民事陳報更正暨追加
    起訴狀僅以如附表所示遺產為撤銷標的，仍漏未列載雲林縣
    ○○鄉○○○段000○00地號土地（權利範圍2分之1），雖依原告
    所提出之上開土地登記第一類謄本，可知該土地應有部分已
    因徵收移轉登記予訴外人雲林縣所有，然此僅為原告得否一
    併依民法第244條第4項規定請求轉得人回復原狀之問題，原
    告依民法第244條第1項規定聲請撤銷遺產分割協議時，仍應
    就全體繼承人所為該遺產協議分割行為效力所及之整體部分
    遺產即如附表編號1至9、雲林縣○○鄉○○○段000○00地號土地
    （權利範圍2分之1）為之。是本件原告未以遺產協議分割行
    為效力所及之全部遺產為撤銷標的，在法律上顯無理由，爰
    不經言詞辯論，逕以判決駁回之。
三、依民事訴訟法第249條第2項、第78條，判決如主文。
中　　華　　民　　國　　110 　年　　9 　　月　　7 　　日
                  虎尾簡易庭  法   官  黃麗文
以上正本證明與原本無異。
如不服本判決，須於判決送達後20日內向本庭（臺灣雲林地方法
院虎尾簡易庭）提出上訴狀。（須按他造當事人之人數附繕本）
中　　華　　民　　國　　110 　年　　9 　　月　　7 　　日
                              書記官  曾鈺仁
附表：
編號 財產種類 所在地或名稱  1 土地 雲林縣○○鄉○○○段00地號（權利範圍：9分之2）   2 土地 雲林縣○○鄉○○○段00○0地號（權利範圍：9分之2）   3 土地 雲林縣○○鄉○○○段00○0地號（權利範圍：3分之1）   4 土地 雲林縣○○鄉○○○段00○0地號（權利範圍：3分之1）   5 土地 雲林縣○○鄉○○○段00地號（權利範圍：6分之1）   6 土地 雲林縣○○鄉○○○段000○0地號（權利範圍：51分之1）   7 土地 雲林縣○○鄉○○○段000地號（權利範圍：全部）   8 房屋（未辦理保存登記） 門牌號碼：雲林縣○○鄉○○路00號（稅籍編號：00000000000號，權利範圍：全部）  9 房屋（未辦理保存登記）  門牌號碼：雲林縣○○鄉○○路00號（稅籍編號：00000000000號，權利範圍：100000分之25000，民事民事陳報更正暨追加起訴狀誤載為100000分之2500） 10  存款 雲林縣二崙鄉農會96,134元